最高法院刑事判決　　　　　　　　　　　　　　　九十一年度台上字第四六二七號
　　上　訴　人　甲○○
右上訴人因偽造文書等罪案件，不服台灣高等法院台中分院中華民國八十九年五月十
六日第二審判決（八十八年度上訴字第二五一八號，起訴案號：台灣南投地方法院檢
察署八十六年度偵字第五一七四號），提起上訴，本院判決如左：
    主  文
原判決關於偽造文書部分撤銷，發回台灣高等法院台中分院。
其他上訴駁回。
    理  由
一撤銷發回（即偽造文書）部分
本件原判決認定：上訴人甲○○於民國八十二年一月間，為台灣省立南投醫院（現更
名為行政院衛生署南投醫院，下稱南投醫院）院長。該院雇員黃淑英之八十一年度考
成，經其核定為八十一分後，業由人事室於八十二年二月八日，以甲等考成獎金一個
月即新台幣一萬九千零六十元匯入黃淑英在第一商業銀行南投分行之帳戶，並於同年
三月三十一日以八十二投醫人字第０八四一號函，發文將考成結果通知在案。詎上訴
人因曾擁抱及親吻黃淑英，經黃淑英聯絡時任該院秘書之陳憲德拍照，而遭黃淑英、
陳憲德恐嚇，致心有未甘，明知已經核定並通知受考成人之考成，非經復審之程序，
不得擅自更改，竟利用其機關首長之機會，於八十二年四月十四日，通知人事室主任
李文卿，將前開已核定並通知受考成人之考成名冊公文書持至院長室，由上訴人將黃
淑英之考成分數由原已核定之八十一分，變造為七十九分，並蓋其院長職章後擲還李
文卿而行使之，足生損害於黃淑英及南投醫院辦理雇員考成業務之正確性等情，因而
維持第一審論上訴人以公務員假借職務上之機會，行使變造公文書，足以生損害於公
眾及他人罪，處有期徒刑壹年陸月部分判決，駁回上訴人該部分之第二審上訴，固非
無見。
惟按：(一)判決所載之事實及理由，相互牴觸者，或判決之理由，前後不相一致者，均
屬判決所載理由矛盾，依刑事訴訟法第三百七十九條第十四款之規定，其判決當然為
違背法令，足以構成撤銷之原因。上訴人於第一審及原審一再引用銓敘部八十七年八
月二十七日八七台法二字第一六六一三０五號函（影本）、八十八年九月七日八八台
法二字第一七九九七三九號函（附於第一審卷(二)第十三、五十頁），辯稱：伊將黃淑
英之考成由八十一分更改為七十九分之時間，係在該考成核定之後尚未發布之前，斯
時，因伊為機關之首長，依規定仍有予以變更之職權，不生變造公文書之刑責問題等
語（見第一審卷(二)第一００頁，原審卷第八十九頁背面、第一０三至一０四頁）。原
判決則認上訴人係於八十二年三月三十一日黃淑英之考成公布後，始予以更改，因認
上開銓敘部之函文不足資為有利於被告之證明（見原判決第十九至二十頁，理由二之
(八)）。然查原判決為上開認定，係以證人即南投醫院人事室主任李文卿之證言，為其
主要之憑據（見原判決第十六至十七頁，理由二之(五)），惟依卷內資料，證人李文卿
於八十六年十一月二十六日經檢察官初次傳喚，訊以「院長改考績當時，考績是否發
布（八十一分改為七十九分時）？」，曾證稱：「已經核定，但尚未發布……」等語
（見偵查卷第三十三頁背面），此項有利於上訴人之證言亦為原判決所引用（見原判
決第十六頁第五行），乃原判決竟為與其內容相左之認定，非無可議。又該證人雖另
復多次供謂：上訴人係於發布黃淑英甲等之考成後，才又更改為乙等云云，然其前後
之陳述既屬齟齬不一，原判決未敘明取捨之理由，竟併予採取而為不利於上訴人之認
定，於法亦有未合。(二)當事人聲請調查之證據，如與本案之待證事實無重要關係者，
事實審法院固可予以駁回，毋庸為無益之調查；若於事實確有重要關係，而又非不易
調查或不能調查者，則為明瞭案情起見，自應盡調查職責，踐行調查之程序。又按刑
法上所謂變造文書，係指無製作權者，就他人所製作之真正文書，加以改造而變更其
內容之謂，是以，本件上訴人更改黃淑英之前揭考成，應否擔負變造公文書之罪責，
端視其是否有權予以更改為斷。上訴人於原審曾聲請調閱南投醫院八十二年三月三十
一日八十二年投醫人字第０八四一號考績（成）通知單發文之全部案卷（含考核清冊
），以證明其於該考績（成）發布之前，即已將黃淑英之考成由八十一分更改為七十
九分等情（見原審卷第三十四頁背面、第一０二頁背面）。因上訴人茍於黃淑英之考
成經發布之前，仍有予以更改之職權，則其更改之時間究係在該考成發布之前或之後
，即與其應否成立此部分犯罪至有關聯。原審對於此項上訴人聲請調查之證據未予調
查；又未認其無調查之必要而以裁定駁回之，或於判決理由內說明無調查必要之理由
，難謂無調查職責未盡及判決理由不備之違法。上訴意旨指摘原判決此部分不當，非
無理由，應認有撤銷發回之原因。
二上訴駁回（即洩漏國防以外之秘密）部分
按刑事訴訟法第三百七十六條所列各罪之案件，經第二審判決者，不得上訴於第三審
法院，法有明文。本件關於洩漏國防以外之秘密部分，原審係依刑法第一百三十二條
第一項論處上訴人以公務員洩漏關於中華民國國防以外應秘密之文書罪刑，核屬刑事
訴訟法第三百七十六條第一款之案件。依首開說明，既經第二審判決，自不得上訴於
第三審法院，上訴人竟一併提起上訴，顯為法所不許，此部分應予駁回。
據上論結，應依刑事訴訟法第三百九十七條、第四百零一條、第三百九十五條前段，
判決如主文。
中      華      民      國    九十一    年      八      月     二十一   日
                              最高法院刑事第十庭
                                  審判長法官  林  增  福
                                        法官  邵  燕  玲
                                        法官  吳  昆  仁
                                        法官  陳  世  雄
                                        法官  惠  光  霞
      右正本證明與原本無異
                                              書  記  官
中      華      民      國    九十一    年      八      月    二十六    日
